臺灣高等法院臺中分院民事判決　　　　 96年度上易字第250號
上　訴　人　乙○○
被上訴人　　張湘棋（原名丙○○）
　　　　　　甲○○
上列當事人間損害賠償事件，上訴人對於中華民國96年6月22日
臺灣南投地方法院96年度訴字第148號第一審判決提起上訴，本
院於民國96年9月12日辯論終結，玆判決如下：
    主  文
上訴駁回。
第二審訴訟費用由上訴人負擔。
    事實及理由
一、被上訴人主張：上訴人於民國（下同）95年7月14日上午1時
    許，在南投縣草屯鎮○○街365號住處，酒後因家產問題與
    其弟即被上訴人張湘棋、其弟媳即被上訴人甲○○發生爭執
    ，上訴人竟因一言不合，先持水果刀刺傷被上訴人張湘棋背
    部，致被上訴人張湘棋受有左側間肩胛骨深部裂傷3公分長
    ，8公分深，合併肌肉斷裂及3條小動脈破裂，大量出血等傷
    害，嗣上訴人又持刀恐嚇被上訴人張湘棋、甲○○稱：「準
    備棺材及死」等語，致被上訴人張湘棋、甲○○心生恐懼，
    被上訴人張湘棋經上訴人刺傷後送醫治療，由其妻即甲○○
    看護30日，以每日新台幣（下同）2200元計算，上訴人應賠
    償被上訴人張湘棋看護費用6萬6000元，又被上訴人張湘棋
    自95年7月14日受傷住院後，迄今仍無法工作，以每月薪資3
    萬元，自受傷後6個月無法工作，喪失勞動能力損失為18萬
    元，亦應由上訴人賠償。被上訴人受傷後迄今尚未痊癒，行
    動不便，所受身心痛苦至鉅，得請求上訴人賠償精神慰撫金
    45萬4000元，被上訴人甲○○因上訴人持刀恐嚇，身心俱受
    極大痛苦，得請求上訴人賠償精神慰撫金20萬元等情，爰依
    侵權行為之法律關係，求為命：上訴人應給付被上訴人張湘
    棋70萬元；給付被上訴人甲○○20萬元，及均自起訴狀繕本
    送達翌日起至清償日止，按週年利率5%計算利息之判決（原
    審判決上訴人應給付被上訴人張湘棋23萬1840元本息，應給
    付被上訴人甲○○1萬2000元本息，駁回被上訴人其餘請求
    ，被上訴人就其敗訴部分未據聲明不服）。
二、上訴人則以：其確實曾持刀刺傷被上訴人張湘棋，而被上訴
    人張湘棋受傷後僅住院4日，看護4日即可，且看護費應以每
    日1000元計算較合理，又被上訴人張湘棋自退伍後至今均無
    工作，並無工作損失。另外，其當場稱：「準備棺材及死」
    等語，係對張湘棋為之，並未對被上訴人甲○○為之，而被
    上訴人請求之精神慰撫金過高等語，資為抗辯。
三、被上訴人主張上訴人於上開時地，持水果刀刺傷被上訴人張
    湘棋背部，致被上訴人張湘棋受有上開傷害，嗣又持刀對被
    上訴人張湘棋、甲○○恐嚇稱：「準備棺材及死」等事實，
    業據被上訴人張湘棋、甲○○提出與所述相符之曾漢棋綜合
    醫院診斷證明書在卷可憑，且上訴人自認上開時地持刀傷害
    被上訴人張湘棋，及恐嚇被上訴人張湘棋稱：「準備棺材及
    死」等語，被上訴人張湘棋主張上訴人對其為傷害及恐嚇行
    為，堪以認定。上訴人否認對上訴人甲○○恐嚇，惟查，上
    訴人當時係因家產與被上訴人張湘棋爭吵，且被上訴人甲○
    ○亦在場，上訴人恐嚇稱：「準備棺材及死」等語，使當時
    在場之被上訴人甲○○亦心生畏懼，應認上訴人亦對被上訴
    人甲○○為恐嚇行為，上訴人辯稱未對被上訴人甲○○恐嚇
    云云，不足採取。而上訴人上開行為，經台灣南投地方法院
    95 年投刑簡字第619號判處罪刑確定在案，有判決書在卷可
    證，被上訴人上開主張上訴人傷害被上訴人張湘棋身體，並
    對被上訴人張湘棋、甲○○恐嚇行為，堪信為真實，上訴人
    故意侵害被上訴人張湘棋身體之侵權行為，及上訴人持刀以
    恐嚇被上訴人等之行為，故意侵害被上訴人之自由法益之侵
    權行為，堪以認定。
四、按因故意或過失，不法侵害他人之權利者，負損害賠償責任
    ；再不法侵害他人之身體或健康者，對於被害人因此喪失或
    減少勞動能力，或增加生活上之需要時，應負損害賠償責任
    ；又不法侵害他人之身體、健康、名譽、自由、信用、隱私
    、貞操，或不法侵害其他人格法益而情節重大者，被害人雖
    非財產上之損害，亦得請求賠償相當之金額，民法第一百八
    十四條第一項前段、第一百九十三條第一項及第一百九十五
    條第一項分別定有明文。本件上訴人對被上訴人張湘棋、甲
    ○○為上開侵權行為，上訴人自應負損害賠償責任。玆審酌
    被上訴人所請求之各項損害賠償金額如下：
  (一)被上訴人張湘棋請求部分：
  (1)看護費部分：被上訴人張湘棋遭上訴人刺傷後送醫，並自95
    年7月14日起至95年7月18日止住院治療，後於95年7月20日
    、95年11月20日及95年11月29日門診治療，而被上訴人張湘
    棋受有左側間肩胛骨深部裂傷3公分長，8公分深，合併肌肉
    斷裂及3條小動脈破裂，大量出血等傷害，此有曾漢棋綜合
    醫院診斷證明書附卷可證，依被上訴人張湘棋上開傷勢觀之
    ，肩胛骨深部裂傷達3公分長及8公分深復合併肌肉斷裂及3
    條小動脈破裂，併發生大量出血，雖被上訴人張湘棋僅回診
    3次，惟傷勢並非輕微，又經醫師依病情判斷，被上訴人張
    湘棋於外傷手術之後需他人看護之時間約為一個月，此有曾
    漢棋綜合醫院函附卷可憑，被上訴人張湘棋請求受傷後一個
    月之看護費用，為有理由。另依現今社會行情，每日聘用全
    日看護之行情約在2000元至2200元之間，被上訴人張湘棋請
    求一個月之看護費，並以每日2200元計算，尚屬合理。至被
    害人因受傷需人看護，而由親屬看護時，雖無現實看護費之
    支出，亦應認被害人受有相當看護費之損害而得向加害人請
    求賠償，此因親屬照顧被害人之起居，雖係出於親情所致，
    惟親屬看護所付之勞力，並非不能評價為金錢，僅因兩者身
    分關係密切而免除支付義務，此種親屬基於身分關係之恩惠
    ，自不能加惠於加害人，故應衡量及比照僱用職業護士看護
    情形，認被害人受有相當看護費之損害，得向加害人請求賠
    償。被上訴人張湘棋請求上訴人給付一個月並以每日2200元
    計算之看護費用6萬6000元，為有理由，應予准許。上訴人
    以被上訴人張湘棋受傷後僅能請求4日之看護費，及每日看
    護費以1000元計算為合理云云，不足採取。
  (2)喪失勞動能力損失部分：被上訴人張湘棋受傷後，經醫師判
    斷無法工作之時間為一個月，有曾漢棋綜合醫院函在卷可證
    ，以行政院勞工委員會於86年10月16日 (86)台勞動二字第0
    45013號函所示之每月基本工資1萬5840元計算被上訴人所得
    請求勞動能力損失，因此，被上訴人受傷後所得請求喪失勞
    勞動能力損失為1萬5840元（逾此部分之請求，經原審判決
    駁回後，未據聲明不服）。上訴人以被上訴人張湘棋並無工
    作，應無工作損失云云。惟按被害人因身體健康被侵害，而
    減少勞動能力所受之損害，其金額應就被害人受侵害前之身
    體健康狀態、教育程度、專門技能、社會經驗等方面酌定之
    ，不能以一時一地之工作收入未減少即認無損害發生。是因
    勞動能力減少所生之損害，不以實際已發生者為限，即將來
    之收益，因勞動能力減少之結果而不能獲致者，被害人亦得
    請求賠償。是上訴人上述所辯，亦不足取。
  (3)精神慰撫金部分：本件上訴人故意持刀刺傷被上訴人張湘棋
    身體，致被上訴人張湘棋受有左側間肩胛骨深部裂傷3公分
    長，8公分深，合併肌肉斷裂及3條小動脈破裂，大量出血等
    傷害，經送曾漢棋醫院開刀治療，受傷情況並非輕微，因此
    被上訴人張湘棋受有身體及精神上之痛苦，至屬顯然。又被
    上訴人張湘棋係高職畢業，現無職業，名下無財產，而上訴
    人係高職畢業，現無職業，名下無動產及不動產，有稅務電
    子閘門財產所得調件明細表在卷可證。本院審酌兩造之身分
    、年齡、地位、技能、經濟能力、被上訴人所受身體、精神
    上痛苦程度，並酌以被上訴人張湘棋與上訴人為兄弟，僅為
    財產分配事宜而持刀故意傷害被上訴人張湘棋之侵權行為情
    節，認被上訴人張湘棋請求之精神慰撫金在15萬元內為適當
    ，應予准許（逾此部分之請求，經原審判決駁回後，未據聲
    明不服）。
  (二)被上訴人甲○○請求部分：本件上訴人持刀以恐嚇被上訴人
    等之侵害被上訴人自由法益之侵權行為，依民法第一百九十
    五條第一項規定，上訴人應負非財產上損害賠償責任，被上
    訴人甲○○並得請求上訴人賠償相當之金額。又被上訴人甲
    ○○係國中畢業，現於建設公司上班，名下有房屋1間、共
    有土地1筆及汽車1輛，而上訴人係高職畢業，現無職業，名
    下無動產及不動產，此有稅務電子閘門財產所得調件明細表
    可稽。本院審酌兩造之身分、年齡、地位、技能、經濟能力
    、被上訴人甲○○所受精神上痛苦程度等情，認被上訴人甲
    ○○請求之精神慰撫金在1萬2000元內為適當，應予准許（
    逾此部分之請求，經原審判決駁回後，未據聲明不服）。
  (三)由上所述，被上訴人張湘棋得向上訴人請求賠償23萬1840元
    ；而被上訴人甲○○得向上訴人請求賠償1萬2000元。
五、綜上所述，被上訴人張湘棋、甲○○依侵權行為之法律關係
    ，各請求上訴人給付23萬1840元、1萬2000元，及均自起訴
    狀繕本送達翌日（即96年1月7日）起至清償日止，按週年利
    率5%計算之利息，為有理由，應予准許（逾此部分之請求，
    經原審判決駁回後，未據聲明不服）。原審就上開部分，為
    被上訴人勝訴之判決，並為假執行之宣告，洵屬正當。上訴
    論旨，仍執陳詞，指摘原判決該部分不當，求予廢棄，為無
    理由。本件事證已臻明確，兩造其餘攻擊防禦方法及舉證，
    核與本件判決結果不生影響，無庸逐一論列，併此敘明。
據上論結：本件上訴為無理由，依民事訴訟法第四百四十九條第
一項、第七十八條，判決如主文。
中　　華　　民　　國　　96　　年　　9 　　月　　26　　日
                  民事第一庭    審判長法　官　吳火川
                                      法　官  陳繼先
                                      法　官  饒鴻鵬
以上正本係照原本作成。
不得上訴。
　　　　　　　　　　　　　　　　　　　書記官　林明冬
中　　華　　民　　國　　96　　年　　9 　　月　　27　　日
                                                      Ｃ
